臺灣基隆地方法院基隆簡易庭民事判決
111年度基簡字第422號
原      告  第一產物保險股份有限公司

法定代理人  李正漢  


訴訟代理人  劉岳勳  
被      告  許建宗  

上列當事人間損害賠償事件，本院於民國111年7月18日言詞辯論
終結，判決如下：
    主  文
被告應給付原告新臺幣壹拾壹萬陸仟陸佰壹拾陸元，及自民國一
百一十一年七月十二日起至清償日止，按年息百分之五計算之利
息。
原告其餘之訴駁回。
訴訟費用新臺幣貳仟肆佰參拾元，由被告負擔新臺幣壹仟貳佰陸
拾捌元，餘由原告負擔。
本判決原告勝訴部分得假執行，但被告如以新臺幣壹拾壹萬陸仟
陸佰壹拾陸元為原告預供擔保，得免為假執行。
    事實及理由
一、被告經合法通知，未於言詞辯論期日到場，核無民事訴訟法
    第386條各款所列情形，爰依民事訴訟法第436條第2項、第3
    85條第1項前段之規定，准原告訴訟代理人之聲請，由其一
    造辯論而為判決。
二、原告起訴主張：
　　被告駕駛車號000-0000號車，於民國109年5月30日15時30分
    許（誤載為同日15時許），在基隆市○○○路000號處，因超越
    雙黃線致撞擊原告所承保由訴外人胡耀庭駕駛之車號000-00
    00號車（下稱系爭車輛），致系爭車輛受損，被告應負肇事
    責任。系爭車輛之修復費用合計為新臺幣（下同）223,439
    元（鈑金27,004元、塗裝13,028元、材料183,407元），原
    告已依保險契約將系爭車輛修復，爰依保險法第53條、民法
    第191條之2規定提起本件訴訟，並聲明：㈠被告應賠償原告2
    23,439元，及自起訴狀繕本送達之翌日起至清償日止，按年
    息百分之5計算之利息。㈡訴訟費用由被告負擔。
三、被告經合法通知未於言詞辯論期日到庭，亦未提出書狀作何
    聲明或陳述。
四、本院之判斷：
  ㈠原告主張被告於上揭時、地，駕駛車號000-0000號營業用小
    客車，與系爭車輛發生碰撞，致系爭車輛受損，及原告已依
    約賠付上揭修理金額而修復系爭車輛等事實，業據原告提出
    第一產物保險股份有限公司汽車保險計算書（任意）原本、
    電子發票證明聯原本、基隆市警察局道路交通事故當事人登
    記聯單影本、道路交通事故現場圖影本、系爭車輛行車執照
    影本、北都汽車股份有限公司大武崙廠估價單原本、北都汽
    車B22大武崙廠工作傳票原本、系爭車輛受損照片影本等件
    為證，且經本院依職權向基隆市警察局調閱本件道路交通事
    故相關資料（見該局111年3月21日基警交字第1110035270號
    函附道路交通事故現場圖、道路交通事故調查報告表㈠、道
    路交通事故調查報告表㈡、基隆市警察局道路交通事故談話
    紀錄表、基隆市警察局道路交通事故當事人酒精測定紀錄表
    、基隆市警察局道路交通事故初步分析研判表、道路交通事
    故照片、光碟）在卷可稽，堪信為真。
  ㈡按雙黃實線設於路段中，用以分隔對向車道，並雙向禁止超
    車、跨越或迴轉，道路交通標誌標線號誌設置規則第149條
    第1項第1款第8目亦定有明文。經查：被告於警詢時陳稱：
    我由大華二路往國道方向前進，未注意前方跨越雙黃線，於
    上述時地和自小客車碰撞等語（見被告之基隆市警察局道路
    交通事故談話紀錄表），訴外人胡耀庭於警詢時陳稱：我由
    大華二路往瑪陵派出所方向行駛，於上述時地營小客直接跨
    越雙黃線往我車前過來，就撞擊我左前方保險桿，造成我車
    左前方毀損等語（見胡耀庭之基隆市警察局道路交通事故談
    話紀錄表），並觀之卷附之道路交通事故現場圖及交通事故
    現場照片，可知本件事故係因被告駕駛TDH-2150號營業小客
    車違規跨越雙黃線行駛，而碰撞對向由胡耀庭所駕駛之系爭
    車輛。且本件交通事故發生時，天候晴，日間自然光線，道
    路為市區道路，路面鋪裝柏油，路面狀態乾燥，路面無缺陷
    ，無障礙物，視距良好，有道路交通事故調查報告表㈠在卷
    可稽，可見當時情形，並無不能注意之情事，被告竟疏未注
    意而違規跨越雙黃線行駛肇致本件車禍，堪認被告係有過失
    ，且被告之過失行為與系爭車輛受損結果間，有相當因果關
    係，被告對系爭車輛所受損害應負侵權行為損害賠償責任。
    而原告已依保險契約給付系爭車輛之修復費用，自得依保險
    法第53條規定代位行使對被告之損害賠償請求權。
  ㈢按汽車、機車或其他非依軌道行駛之動力車輛，在使用中加
    損害於他人者，駕駛人應賠償因此所生之損害，民法第191
    條之2前段定有明文。次按負損害賠償責任者，除法律另有
    規定或契約因有訂定外，應回復他方損害發生前之原狀；第
    一項情形，債權人得請求支付回復原狀所必要之費用，以代
    回復原狀，民法第213條第1項、第3項定有明文。再按物被
    毀損時，被害人除得依民法第196 條請求賠償外，並不排除
    民法第213條至第215條之適用。依民法第196條請求賠償物
    被毀損所減少之價額，得以修復費用為估定之標準，但以必
    要者為限（例如：修理材料以新品換舊品，應予折舊）。被
    害人如能證明其物因毀損所減少之價額，超過必要之修復費
    用時，就其差額，仍得請求賠償（最高法院77年度第9次民
    事庭會議決議㈠參照）。經查，原告主張系爭車輛之修復費
    用為223,439元（鈑金27,004元、塗裝13,028元、材料183,4
    07元）等情，業據提出北都汽車股份有限公司大武崙廠估價
    單及北都汽車B22大武崙廠工作傳票為證，而系爭車輛出廠
    為107年7月，至109年5月30日發生本件車禍事故而受損之日
    止，依營利事業所得稅查核準則第95條第6款規定：「固定
    資產提列折舊採用定率遞減法者，以一年為計算單位，其使
    用期間未滿一年者，按實際使用之月數相當於全年之比例計
    算之，不滿一月者，以月計」之方法計算結果，使用之時間
    應以1年11月計，其車輛及附加零件已有折舊，應將折舊部
    分予以扣除。本院依行政院頒布之固定資產耐用年數表及固
    定資產折舊率之規定，汽車之耐用年數為5年，依定率遞減
    法每年應折舊千分之369，則原告請求之修理費中零件費用1
    83,407元，依上開標準計算折舊後，原告所得請求之零件費
    用為76,584元（計算式：第1年折舊值183,407元×0.369＝67,
    677元，第1年折舊後價值183,407元－67,677元＝115,730元，
    第2年折舊值115,730元×0.369×(11/12)＝39,149元，第2年折
    舊後價值115,730元－39,146元＝76,584元，元以下四捨五入
    ，下同)，加計其餘不應折舊之鈑金27,004元、烤漆13,028
    元，則修復系爭車輛之必要費用應為116,616元（計算式：7
    6,584元＋27,004元＋13,028元＝116,616元）。
五、綜上所述，原告基於侵權行為及代位之法律關係，請求被告
    給付116,616元，及自起訴狀繕本送達之翌日即111年7月12
    日起至清償日止，按年息百分之5計算之利息，為有理由，
    應予准許。逾此範圍之請求，為無理由，應予駁回。
六、訴訟費用即第一審裁判費2,430元，由被告負擔1,268元（計
    算式：2,430元×116,616元/223,439元＝1,268元），餘由原
    告負擔。
七、本件原告勝訴部分，係民事訴訟法第427條第1項適用簡易程
    序所為被告敗訴之判決，依同法第389條第1項第3款之規定
    ，應依職權宣告假執行。並依同法第392條第2項規定，宣告
    被告預供擔保，得免為假執行。
八、據上論結，原告之訴為一部有理由，一部無理由，依民事訴
    訟法第436條第2項、第385條第1項、第79條、第389條第1項
    第3款、第392條第2項之規定，判決如主文。
中    華    民    國    111    年    8    月    10    日
                  基隆簡易庭   法  官  高偉文
以上正本係照原本作成。
對於本件判決如有不服，應於收受送達後20日內向本院提出上訴
書狀，上訴於本院合議庭，並按他造當事人之人數附具繕本。如
委任律師提起上訴者，應一併繳納上訴審裁判費。
中    華    民    國    111    年    8    月    10    日
                               書記官   王靜敏